臺灣臺中地方法院民事判決
111年度中簡字第342號
原      告  蘇海鈴  

被      告  劉作軒  


上列被告因詐欺等案件（原審案號本院110年度訴字第1236號刑
事案件），經原告提起刑事附帶民事訴訟請求損害賠償（本院11
0 年度附民字第847號 ），由本院刑事庭裁定移送前來，經於民
國111 年4 月6 日言詞辯論終結，本院判決如下：
    主      文
被告應給付原告新臺幣10萬元，及自民國110 年9 月16日起至清
償日止，按週年利率百分之5 計算之利息。
本判決得假執行。　　
    事實及理由
壹、程序事項：
    按簡易訴訟之訴狀送達後，原告不得將原訴變更或追加他訴
    ，但擴張或減縮應受判決事項之聲明者，不在此限，民事訴
    訟法第436 條第2 項、第255 條第1 項但書第3 款定有明文
    。本件原告起訴時聲明原請求被告給付新台幣(下同)35萬元
    及法定遲延利息，嗣於民國111 年4 月6 日言詞辯論期日當
    庭以言詞更正聲明請求金額為10萬元，並經記明筆錄在卷 (
    本院卷第77頁）。本院審酌原告上開更正請求，其訴訟標的
    及請求之原因事實與原訴仍屬相同，僅請求金額減少而已，
    核屬減縮應受判決事項之聲明，並非訴之變更或追加，依首
    揭法條規定，即無不合，應准許之。
貳、實體事項　　
一、原告主張：被告於110 年4 月間，加入真實姓名年籍不詳、
    自稱「陳家明」、「L」之成年人所屬詐欺集團，擔任取簿
    手工作，並於參與上開詐欺集團犯罪期間與「陳家明」、「
    L」及該詐欺集團其他不詳姓名年籍成員，基於共同犯詐欺
    取財之犯意聯絡，先由「陳家明」在向訴外人林秀鳳（下稱
    林秀鳳）訛詐，並由被告向林秀鳳取得其合作金庫商業銀行
    帳戶（帳號0000000000000號，下稱合作金庫帳戶）之存摺
    、提款卡及網路銀行帳號密碼後，寄交本案詐欺集團成員使
    用。其後由真實姓名年籍不詳自稱「陳浩宇」之詐欺集團成
    員則向原告佯稱：下載「MToken」軟體並註冊，即可找客服
    入金投資賺錢等語，致原告陷於錯誤，於110 年4 月19日，
    以網路銀行轉帳之方式轉帳10萬元至林秀鳳之合作金庫0000
    000000000號帳戶，旋由詐欺集團不詳成員持提款卡提領前
    揭款項，原告因此受有10萬元之損害。為此，爰依侵權行為
    之法律關係提起本件訴訟，請求被告賠償前開損害，並聲明
    ：如主文第1 項所示。
二、被告則以：願賠償原告10萬元，但目前因羈押中無法一次給
    付，願從勞作金中扣除等語。　　
三、本院之判斷　　
　㈠按刑事訴訟判決所認定之事實，固非當然有拘束民事訴訟判
    決之效力，但民事法院調查刑事訴訟原有之證據，而斟酌其
    結果以判斷事實之真偽，並於判決內記明其得心證之理由，
    即非法所不許（最高法院67年台上字第2674號及49年台上字
    第929 號判決要旨參照），是本院自得調查刑事訴訟中原有
    之證據，斟酌其結果以判斷其事實，合先敘明。　　　
　㈡次按因故意或過失，不法侵害他人之權利者，負損害賠償責
    任。故意以背於善良風俗之方法，加損害於他人者亦同。違
    反保護他人之法律，致生損害於他人者，負賠償責任。但能
    證明其行為無過失者，不在此限。民法第184 條定有明文。
    查原告主張之上開事實，業經本院調閱本院110 年度訴字第
    1236號刑事卷宗核閱屬實，並為被告所不爭執，有上開判決
    書在卷可佐（本院卷第17至50頁），堪認原告主張之事實為
    真正。準此，既被告以前開詐欺之方式詐騙原告，致原告受
    有10萬元之損害，依上開規定，自應對原告負侵權行為損害
    賠償之責。
　㈢再按給付無確定期限者，債務人於債權人得請求給付時，經
    其催告而未為給付，自受催告時起，負遲延責任。其經債權
    人起訴而送達訴狀，或依督促程序送達支付命令，或為其他
    相類之行為者，與催告有同一之效力，民法第229 條第2 項
    定有明文。又遲延之債務，以支付金錢為標的者，債權人得
    請求依法定利率計算之遲延利息。但約定利率較高者，仍從
    其約定利率；應付利息之債務，其利率未經約定，亦無法律
    可據者，週年利率為百分之5 ，民法第233 條第1 項、第20
    3 條亦有明定。本件原告對被告提起之侵權行為損害賠償債
    權，核屬無確定期限之給付，業經原告對被告提起刑事附帶
    民事訴訟，且起訴狀繕本業於110 年9 月15日送達被告，有
    本院送達證書附卷可稽（附民卷第11頁），被告迄未給付，
    自應負遲延責任。是原告請求被告給付自起訴狀繕本送達被
    告翌日即110 年9 月16日起算之法定遲延利息，核屬有據。
四、綜上所述，原告依侵權行為法律關係，請求被告給付原告10
    萬元，及自110 年9 月16日起至清償日止，按週年利率百分
    之5 計算之利息，為有理由，應予准許
五、本判決係適用簡易程序所為被告敗訴之判決，依民事訴訟法
    第389 條第1 項第3 款規定，應依職權宣告假執行。
六、原告提起本件刑事附帶民事訴訟，而由本院刑事庭依刑事訴
    訟法第504 條第1 項規定，裁定移送前來，依同條第2 項規
    定免繳納裁判費，且於本院審理期間，亦未滋生其他訴訟必
    要費用，茲參酌臺灣高等法院暨所屬法院95年度法律座談會
    意旨，自無庸為訴訟費用負擔之諭知，併予敘明。
中　　華　　民　　國　　111 　年　　4 　　月　　21　　日
                  臺灣臺中地方法院臺中簡易庭
                              法　官　陳航代
以上為正本，係照原本作成。
如不服本判決，應於送達後20日內，向本院提出上訴狀並表明上
訴理由，如於本判決宣示後送達前提起上訴者，應於判決送達後
20日內補提上訴理由書（須附繕本）。如委任律師提起上訴者，
應一併繳納上訴審裁判費。 
中　　華　　民　　國　　111 　年　　4 　　月　　25　　日
                              書記官  廖鳳美